【裁判字號】    97,訴,309
【裁判日期】    980408
【裁判案由】    強盜等
【裁判全文】
臺灣屏東地方法院刑事判決               97年度訴字第309號
公  訴  人  臺灣屏東地方法院檢察署檢察官
被      告  己○○
            甲○○
上二人共同
指定辯護人  張瓊文律師
上列被告因強盜等案件，經檢察官提起公訴（97年度偵字第567
號）本院判決如下：
    主  文
己○○共同犯攜帶兇器於夜間侵入住宅強盜罪，處有期徒刑捌年
。
甲○○共同犯攜帶兇器於夜間侵入住宅強盜罪，處有期徒刑捌年
。
    事  實
一、己○○因認戊○○之女友丙○○曾向其已歿之繼父盧玉海借
    款未還及之前催討該債務遭戊○○告訴恐嚇等案件而心有不
    甘，遂與甲○○共同基於意圖為自己不法所有之強盜犯意聯
    絡，己○○穿著灰色短袖T 恤、黑色長袖外套（口袋內預藏
    客觀上足對人之生命、身體構成威脅，而屬兇器之彎刀1 把
    ）、黑色長褲，戴半罩式銀色安全帽、戴黑色口罩，甲○○
    手持不明槍形物1 支、穿著黑色長袖T 恤、黑色長袖外套、
    藍色牛仔褲、戴半罩式紅色安全帽、戴黑色口罩，由甲○○
    騎乘向某不知情友人所借得不詳車牌號碼之重型機車搭載己○○，於97年1 月13日20時許丙○○位於屏東縣恆春鎮○○
    里○○路112 巷79弄19號住處，未經丙○○同意之情形下，
    逕侵入丙○○上開住處一樓客廳，由甲○○持上開不明槍形
    物1 支，抵著戊○○頭部，喝令「搶劫」、「拿錢出來」等
    語，戊○○告知「身上沒錢」，甲○○即出手拉扯戊○○脖
    子上的金項鍊1 條，戊○○不從並伸出左手拉住金項鍊，己○○見狀，即持外套內預藏之彎刀揮砍戊○○左手腕，致戊○○因此受有左手腕開放性傷口7.5 公分併多條肌腱斷裂、
    橈神經分支斷裂、橈骨尖端骨折、腕關節破裂之傷害，戊○○因痛而鬆手，甲○○乃將金項鍊扯斷，己○○再以手持之
    彎刀揮砍戊○○左手臂一刀，致戊○○因此受有左肩開放性
    傷口12公分之傷害而不能抗拒，任由甲○○取走該條項鍊，
    又己○○續持上開彎刀揮砍丙○○左大腿一刀，致丙○○受
    有左大腿切割傷之傷害而不能抗拒，己○○即將客廳桌上分
    屬戊○○、丙○○所有之行動電話2 支（戊○○之雙門號為
    0000000000、0000000000；丙○○之門號為000000 0000 ）
    取走，隨即由甲○○騎乘上開重機車搭載己○○逃逸。嗣因
    丙○○當場認出其中一人為己○○，報警循線查獲，並扣得
    灰色短袖T 恤1 件、黑色長袖外套1 件、半罩式銀色安全帽
    1 頂、黑色長袖T 恤1 件、黑色長袖外套1 件、藍色牛仔褲
    1 件、半罩式紅色安全帽1 頂及彎刀1 把。
二、案經戊○○、丙○○訴由屏東縣警察局恆春分局報由臺灣屏
    東地方法院檢察署檢察官偵查起訴。
    理  由
一、證據能力部分：
  (一)證人丙○○、戊○○、丁○○於偵查中之證述：
    按「被告以外之人於偵查中向檢察官所為之陳述，除顯有
      不可信之情況者外，得為證據。」此刑事訴訟法第159 條
      之1 第2 項定有明文。故被告等當事人、代理人、辯護人
      、輔佐人若主張其顯有不可信之情形者，本乎當事人主導
      證據調查原則，自應負舉證責任，否則，被告以外之人向
      檢察官所為之陳述，毋庸另為證明，即得作為認定被告犯
      罪之證據。
    又按詰問權係指訴訟上當事人有在審判庭輪流盤問證人，
      以求發現真實，辨明供述證據真偽之權利，現行刑事訴訟
      法對於詰問制度之設計，以同法第166 條以下規定之交互
      詰問為實踐，屬於人證調查證據程序之一環；與證據能力
      係指符合法律所規定之證據適格，而得成為證明犯罪事實
      存在與否之證據適格，性質上並非相同。偵查中檢察官為
      蒐集被告犯罪證據，訊問證人旨在確認被告嫌疑之有無及
      內容，與審判期日透過當事人之攻防，調查人證以認定事
      實之性質及目的，尚屬有別。偵查中訊問證人，法無明文
      必須傳喚被告使之得以在場，刑事訴訟法第248 條第1 項
      前段雖規定：「如被告在場者，被告得親自詰問」，事實
      上亦難期被告必有於偵查中行使詰問權之機會。此項未經
      被告詰問之被告以外之人於偵查中向檢察官所為之陳述，
      依刑事訴訟法第159 條之1 第2 項規定，原則上屬於法律
      規定為有證據能力之傳聞證據，於例外顯有不可信之情況
      ，始否定其得為證據。是得為證據之被告以外之人於偵查
      中向檢察官所為之陳述，因其陳述未經被告詰問，應認屬
      於未經合法調查之證據，並非無證據能力，而禁止證據之
      使用。此項詰問權之欠缺，非不得於審判中由被告行使以
      資補正，而完足為經合法調查之證據。
    經查，下列證人丙○○、戊○○、丁○○於偵查中之證述
      ，係檢察官以證人之身分，依刑事訴訟法有關證人之規定
      令丙○○、戊○○、丁○○三人具結而向檢察官所為之證
      述，本件被告己○○、甲○○及辯護人並未提出上開三名
      證人之證述有何「顯有不可信之情形」存在，且上開三名
      證人業經本院於審理時以證人身分傳喚到庭經具結，並予
      被告己○○、甲○○及辯護人行使詰問權，是依上開說明
      ，此三名證人於偵查中之證述，即有證據能力。
  (二)除證人丙○○、戊○○、丁○○於偵查中外，其餘認定事實
    所憑之傳聞證據部分：
    按「被告以外之人於審判外之陳述，雖不符前四條之規定
      ，而經當事人於審判程序同意作為證據，法院審酌該言詞
      陳述或書面陳述作成時之情況，認為適當者，亦得為證據
      。當事人、代理人或辯護人於法院調查證據時，知有第15
      9 條第1項 不得為證據之情形，而未於言詞辯論終結前聲
      明異議者，視為有前項之同意。」，此刑事訴訟法第159
      條之5 定有明文。又當事人、代理人或辯護人於調查證據
      時，知有本法第159 條之5 第1 項不得為證據之情形，卻
      表示「對於證據調查無異議」、「沒有意見」等意思，而
      未於言詞辯論終結前聲明異議者，應視為已有將該等傳聞
      證據採為證據之同意（參見該條之立法理由）。又按上開
      刑事訴訟法第159 條之5依 其條文文義，係以被告以外之
      人於審判外之陳述雖不符合同法第159 條之1 至第159 條
      之4 有關傳聞法則例外規定之情形，但如經當事人於審判
      程序同意作為證據，法院於審酌該言詞陳述或書面陳述作
      成時之情況，認為適當者，亦得為證據，或當事人、代理
      人、辯護人於法院調查證據時，知有同法第159 條第1 項
      不得為證據之情形，而未於言詞辯論終結前聲明異議者，
      則視為有前項之同意。並非被告以外之人於審判外之陳述
      須優先適用同法第159 條之1 至第159 條之4 規定，以審
      認其有否證據能力，於均不符合上開規定時，始有同法第
      159 條之5 規定之適用（參酌最高法院96年度台上字第52
      27號判決意旨）。再者，依刑事訴訟法第159 條之5 之規
      定，既然被告對於證人於審判外之陳述，已明示同意或知
      道該陳述依法已不得作為證據而仍無異議，參酌該條立法
      理由謂：「按傳聞法則的重要理論依據，在於傳聞證據未
      經當事人之反對詰問予以核實，乃予排斥。惟若當事人已
      放棄對原供述人之反對詰問權，於審判程序表明同意該等
      傳聞證據可作為證據，基於證據資料愈豐富，愈有助於真
      實發見之理念，此時，法院自可承認該傳聞證據之證據能
      力。」等語，可知該項對於傳聞證據之「同意」，認為具
      有證據能力之理由，係基於被告對於詰問權的放棄而來，
      故本院認為此規定之「同意」，實具有雙重性質，即對於
      「傳聞證據作為證據之同意」及「詰問權不為行使之表示
      」，是則被告既已放棄行使詰問權，亦無違反被告詰問權
      （參酌最高法院97年度台非字第132 號判決意旨）。
    經查，本件被告及檢察官，均知悉除證人丙○○、戊○○
      、丁○○於偵查中外，其餘認定事實所憑之被告以外之人
      於審判外之陳述，為傳聞證據，復於本院審理時提示上開
      傳聞證據，均表示「沒有意見」，亦未於言詞辯論終結前
      聲明異議，依上開說明，應視為有該第15 9條之4 第1項
      之同意，是依上開說明，該「同意」，即係對於「傳聞證
      據作為證據之同意」及「詰問權不為行使之表示」，故被
      告既已放棄行使詰問權，亦無違反被告詰問權。再者，本
      院審酌上開傳聞證據之作成當時之情況，並無違法之情事
      ，故認為適當而得為證據。
二、本件訊據被告己○○、甲○○固坦承有於上開時間持彎刀
    進入丙○○家中，及戊○○、丙○○二人受有上開傷害之事
    實，惟均矢口否認有何強盜之犯行，被告己○○辯稱：因為
    我比較瘦小、會害怕所以帶被告甲○○去壯膽，並把刀子放
    在外套裡面，當時進去是跟戊○○講有關我父親盧玉海的會
    錢，戊○○要趕我們走，戊○○推我我怕傷到自己，所以我
    把刀子拿出來，戊○○作勢要打被告甲○○，我怕被告甲○○被打，所以才會拿刀子劃傷戊○○的手，劃傷之後戊○○
    推我，我重心不穩跌倒，刀子正好砍到丙○○，我不是故意
    要砍她，我們並沒有搶金項鍊及桌上的二支手機云云；被告
    甲○○辯稱：當時己○○從台中下來，沒有交通工具，說要
    找欠他錢的人要錢，所以叫我載他過去，那時候我不知道他
    有帶刀，是直到他跟戊○○起爭執才看到刀子，進去被害人
    丙○○家裡，己○○跟戊○○要錢，說那有欠錢像你們這樣
    子，戊○○就作勢要趕我走，被告己○○以為戊○○要打我
    ，所以就有拉扯，畫到戊○○的手，我沒有帶槍，我也沒有
    說搶劫、不要動、把錢拿出來這些話，我也沒有拉扯戊○○
    的項鍊，戊○○受傷之後，我沒有把金項鍊搶走，至於丙○○為何會受傷我不知，也沒有拿走桌上二支手機云云。經查
    ：
  (一)被告己○○認戊○○之女友丙○○曾向其已歿之繼父盧玉海
    借款未還，及之前催討該債務遭戊○○告訴恐嚇等案件乙節
    ，業據被告己○○於警詢及偵查中陳述明確（警卷第3 、4
    頁、偵查卷第10頁），並告訴人戊○○告訴被告己○○恐嚇
    案件之臺灣屏東地方法院檢察署檢察官96年度偵字第4250號
    不起訴處分書1紙可稽。
  (二)被告己○○穿著灰色短袖T 恤、黑色長袖外套（口袋內預藏
    彎刀1 把）、黑色長褲，戴半罩式銀色安全帽、戴黑色口罩
    ，甲○○手穿著黑色長袖T 恤、黑色長袖外套、藍色牛仔褲
    、戴半罩式紅色安全帽、戴黑色口罩，由甲○○騎乘向某不
    知情友人所借得不詳車牌號碼之重型機車搭載己○○，於97
    年1 月13日20時許丙○○位於屏東縣恆春鎮○○里○○路
    112 巷79弄19號住處乙情，業據被告己○○、甲○○於偵查
    中陳述明確（見偵卷第9 、10頁），並有照片20幀（見警卷
    第29之2 至39頁）及扣案上開灰色短袖T 恤1 件、黑色長袖
    外套1 件、半罩式銀色安全帽1 頂、黑色長袖T 恤1 件、黑
    色長袖外套1 件、藍色牛仔褲1 件、半罩式紅色安全帽1 頂
    及彎刀1 把可資證明。又被告甲○○於警詢中自承：「（為
    何要教訓他們還手持彎刀？）己○○說是要拿去嚇他們叫他
    們快還錢」等語（見警卷第10頁）足見被告甲○○早知悉被
    告己○○有攜帶彎刀乙事，是被告甲○○辯稱：我不知道他
    有帶刀，是直到他跟戊○○起爭執才看到刀子云云，係事後
    卸責之詞，不足採信。
  (三)又：
    證人即告訴人丙○○於偵查中及本院審理時分別證述：「
      當天晚上我和戊○○坐在一樓看電視，一個較高，一個較
      矮，都是穿黑衣黑褲，戴安全帽，從我家大門開紗窗進來
      ，較高者從他的口袋拿出一把槍，指著戊○○的頭說，要
      搶劫錢拿出來，戊○○說我們坐在這裡哪有錢，較高者說
      ，不然金子拔下來，因為戊○○有戴項鍊，戊○○說有事
      好好的講，想要起身，較高者繼續用槍指著他的頭，用手
      把他推回椅子上，伸手拉他的金鍊子，戊○○也伸手拉住
      自己的鍊子，較矮者一進來就把雙手背在身後，都沒有講
      話，他看到戊○○和較高者搶鍊子，就走過去從他身後拿
      出一把刀子，第ㄧ刀先砍戊○○的手腕，較矮者第二刀砍
      他的手背，因為我和他有面對面看到，我認出他是誰，他
      一定是想我知道他是誰，不然不會在臨走前用都砍我的左
      大腿，又拿走桌上二支手機。」、「（持刀者是何人？）
      較矮者。（如何指認出歹徒？）他是半罩式安全帽，雖然
      有戴口罩，但眼睛還可以看得見，因為之前我在他家工作
      ，從小就認識這個小孩己○○。」、「（97年1 月13日下
      午8 時當時的情形請說明。）我跟戊○○坐在那邊看電視
      ，有一台機車停在前面，開門進去，有一個高高的拿槍說
      搶劫，不要叫，較矮的後面藏著刀，高的說錢拿出來，我
      們說我們沒有錢，他說沒有項鍊拿來，就推他下去，高的
      拿槍抵住戊○○的頭，搶他的項鍊，較矮小的拿刀砍他，
      後來要走，他就砍我一刀，拿走二支手機。（可以確定高
      的拿槍？）可以，是銀色小支的槍，被告己○○的刀子藏
      在衣服後面。（你是否面對面認識被告己○○？）是。（
      被告己○○為何拿刀砍你？）他故意砍我。因為他要走，
      突然停下來，轉過來砍我。（手機幾支被拿走？）二支。
      （戊○○的項鍊是什麼？）不小條，平常掛在脖子，確定
      被他們搶走。（二支手機是誰拿走？）被告己○○拿走，
      我的大概用了一、二個月，戊○○用了二、三個月。」
      「（當初報案失竊的二支手機號碼為何？）0000000000及
      0000000000號，我用的是0000000000，戊○○用的000000
      0000號。」等語（見偵查卷第43頁、本院卷第95、96、19
      0 頁）。
    證人即告訴人戊○○於偵查及本院審理時證述：「當天晚
      上我和丙○○在樓下看電視，較高者先走進來，用槍抵住
      我的頭，叫我不要動，要搶劫，錢拿出來，我就說我坐在
      這裡看電視，身上沒錢，要去哪裡拿錢，我想要起身，他
      又把我壓回沙發，他看到我脖子上有項鍊，就伸手拉住我
      的鍊子，我也伸左手拉住鍊子，另一個較矮者一開始是站
      在較高者旁邊，他就用刀子砍我的手腕，我的手腕就垂下
      去，血就噴出來，較高者把鍊子搶走，較矮者又砍我左手
      臂一刀，我看他們要走了，較矮者他就突然砍丙○○一刀
      ，當時丙○○坐在沙發上，砍完後還把桌上的二支手機拿
      走。（如何指認出歹徒？）較高者之前的案件中有印象，
      較矮者是我同居人丙○○指認出的，因為二人有對看。（
      丙○○所持用的行動電話號碼是否為『0000-000000 』？
      ）是。（遭搶財物價值？）那二支手機都是雙卡機，都差
      不多6 千元，我的鍊子2 兩多。」、「（97年1 月13日下
      午8 時進去案發地點是被告二人？）有點印象。他們有帶
      口罩。（被告進去屋內說什麼？）被告甲○○說要搶劫，
      叫我拿錢出來，被告己○○沒有說什麼。（被告己○○有
      無做何事？）沒有。（被告進去之後的情形如何？）高的
      （被告甲○○）進去拿槍抵住我的頭，叫我不要動，叫我
      拿錢，我說我沒有錢，他看到我脖子有金項鍊他要搶，被
      告己○○拿刀砍我的手，高的（被告甲○○）就把項鍊搶
      走，己○○又砍我一刀，我的手受有傷害。（丙○○如何
      受傷？）也是看電視，被告己○○看到就拿刀砍他的大腿
      ，也拿走手機。（被告甲○○拿的是什麼槍？）我不知道
      ，好像是銀白色的槍。（當時家裡還有誰？）樓下只有我
      跟丙○○，樓上是丙○○的女兒。．．（你的項鍊是什麼
      ？）黃金的項鍊二兩多，我平常都載著。．．（手機什麼
      牌？）大同雙卡機。（項鍊的粗細如何？）約0.5 公分，
      有四方形的墜子，拉得斷，我用左手護著項鍊，被告己○○就拿刀砍我的手。」等語（見偵查卷第48頁、本院卷第
      93、94頁）
    證人丁○○於偵查中及本院審理時證述：「（與丙○○、
      戊○○是何關係？）王是母親，夏是母親同居人。（97年
      1 月13日晚間家中是否遭人闖入？）是。（發生何事？）
      當天我和朋友庚○○及我弟弟乙○○在樓上，在晚上八點
      多，聽到樓下有聲音，知道有人來，我以為是另一位弟弟
      回來，就叫乙○○下去看，他下去後又上樓到我房間告訴
      我說，有人拿刀在樓下，他當時很緊張已經哭了，所以沒
      跟我講很多，我本來要下樓，但庚○○拉住我，不到一分
      鐘，我聽到樓下有開門的聲音，趕快到窗戶看，看到有一
      個人拿刀從我家走出去，另外有一個人在摩托車上，應該
      已經發動了，我聽到有聲音，拿刀的人走出去，坐上摩托
      車就騎走了。我看到摩托車騎走了，接著聽到樓下的戊○○就大聲喊搶劫，我就衝到樓下看，看到地上都是血，當
      時戊○○是站在門外，我媽在門邊還沒有走出去，我看到
      我媽媽左大腿外側有一道很大的傷口在流血，我媽媽叫我
      開車載他們去醫院，我走到外面看到戊○○得左手腕垂下
      來在流血傷口很大，我有打一通電話到119，但我媽媽在
      旁叫我快，我只好開車載他們去醫院，119 接通我就掛掉
      。．．（是否在歹徒機車離去後才聽到戊○○喊搶劫？）
      只聽到樓下有人在講話，但內容聽不清楚，是看到機車離
      去後才聽到戊○○喊搶劫。（你媽媽事後有無告訴你發生
      何事？）他們在車上有告訴我說，歹徒拉住戊○○脖子上
      的項鍊，戊○○也用左手拉住自己的鍊子，歹徒就用刀砍
      他的手。我媽媽說因為他與歹徒有對抗，歹徒可能知道我
      母親認出來了，歹徒臨走前就拿刀砍他左大腿。．．（丙○○所持用的行動電話號碼是否為『0000-000000 』？）
      是。」、「（認識戊○○多久？）丁○○答十幾年。（戊○○平常有無載項鍊？）有。（事情發生前是否確定戊○○有載著項鍊？）我確定有，案發前也有。（被告離開後
      戊○○的項鍊是否不見？）是。（當時你在做什麼？）打
      電腦，我聽到樓下有談話聲音，我叫我弟第下去看，弟回
      來說有人拿刀，我要下去，被朋友擋下來，我走到窗戶旁
      看，看到有一個人發動摩托車，後來就看到他們騎車走了
      。（妳後來有無下樓？）摩托車一走，戊○○喊搶劫，我
      就下樓。．．（案發當天妳有無跟戊○○講過話？）有，
      就是我們吃飯時間，吃完我就上樓。（你吃飯有無看到他
      有載著項鍊？）有。（妳有無跟他們去醫院？）載他們去
      ，我有陪著進去，我在旁邊看一下就回家。（如何確定項
      鍊不見？）在醫院的時候，我站在他對面，因為他的項鍊
      很大，很顯眼，我沒有看到項鍊。（能否確定如何不見？
      ）吃飯時有看到，去醫院我看到沒有項鍊，手機也不見。
      （如何知道手機不見？）因為他們借我的手機，他們有跟
      我說他們手機被搶了。（戊○○平常在的項鍊是否這一條
      ？< 提示本院卷項鍊相片>是，項鍊上還有金牌。」等語
      （見偵查卷第38、39頁、本院卷第96頁背面、97頁）。
    證人乙○○於本院審理時證述：「（案發當時你如何知道
      樓下的事情？）我看到，是有二個人，一個拿槍，另一個
      拿刀，然後搶戊○○的項鍊。（那個拿刀？拿個拿槍？）
      比較高的拿槍，較矮的拿刀。看到搶項鍊，我就上樓找我
      姐姐，以後的事就沒看到。（戊○○平常有載著項鍊？）
      有。（你下去看戊○○有無載著項鍊？）有，但後來我再
      下來就沒有看到項鍊。」等語（見本院卷第98頁）。
    證人庚○○於本院審理時證述：「（請說明案發情形）那
      時我跟丁○○在同一房間，聽到一樓有人講話的聲音，那
      時以為是丁○○的弟弟回來，就叫乙○○下樓看，乙○○
      看到二個人，一個人拿刀，另一個人手拿黑黑的東西；然
      後是乙○○跑上來跟我說，那時丁○○要下去看，我叫他
      不要下去；之後聽到一樓有機車的聲音，我就下去看，看
      到一個人騎機車，另一個人拿刀，走掉了；我下樓看到地
      上都是血，有打電話報警，丁○○開車載被害人他們去醫
      院，我那時沒有注意到現場少了什麼東西。」等語（見本
      院卷第190 頁背面）。
    證人戊○○確實有一條金項鍊乙節，亦有本院卷存第33頁
      之證人戊○○受獎照片1 幀可證（見本院卷第33頁）；又
      證人戊○○持用門號為0000000000、0000000000雙門號手
      機乙節，有卷存行動電話照片3 幀、0000000000行動電話
      通聯紀錄1 份可證（見警卷第29、29之1 頁；偵查卷第23
      、24頁）；證人丙○○持用門號為0000000000號行動電話
      並於案發後4 日之97年1 月17日申請換卡及補卡覆話等情
      事，亦有卷存台灣大哥大資料查詢1 紙、及台灣大哥大股
      份有限公司97年8 月20日法大字097081663 號函1 紙可證
      （見偵查卷第25頁、本院卷第175頁）。
    證人戊○○受有左肩開放性傷口12公分、左手腕開放性傷
      口7.5 公分併多條肌腱斷裂、橈神經分支斷裂、橈骨尖端
      骨折、腕關節破裂之傷害，及證人丙○○受有左大腿切割
      傷（縫合8 針）之傷害等情，亦有卷存南門醫院診斷證明
      書、長庚紀念醫院診斷證明書各1 紙可稽（見警卷第50頁
      、偵查卷第51頁）。
    另有彎刀照片3 幀、被告己○○、甲○○作案所穿著之
      衣褲安全帽片照片8 幀、被告己○○、甲○○丟棄作案所
      穿著之衣褲安全帽片及彎刀照片9 幀、案發現場照片25
      幀可證（見警卷第29之2頁至第47頁），此外並有扣案灰
      色短袖T 恤1 件、黑色長袖外套1 件、半罩式銀色安全帽
      1 頂、黑色長袖T 恤1 件、黑色長袖外套1 件、藍色牛仔
      褲1 件、半罩式紅色安全帽1 頂及彎刀1 支可資證明。
    綜合上開證據，可知被告己○○、甲○○二人，於上開時
      間，未經證人丙○○同意即侵入證人丙○○上開住處一樓
      客廳，被告甲○○持不明槍形物1 支，抵著證人戊○○頭
      部，喝令「搶劫」、「拿錢出來」等語，證人戊○○告知
      「身上沒錢」，被告甲○○即出手拉扯證人戊○○脖子上
      的金項鍊1 條，證人戊○○不從並伸出左手拉住金項鍊，
      被告己○○見狀，即持外套內預藏之彎刀揮砍證人戊○○左手腕，證人戊○○因痛而鬆手，被告甲○○乃將金項
      鍊扯斷，被告己○○再手持之彎刀揮砍證人戊○○左手
      臂一刀，證人戊○○因此而不能抗拒，任由被告甲○○取
      走該條項鍊，又被告己○○續持上開彎刀揮砍證人丙○○左大腿一刀，致證人丙○○受傷而不能抗拒，被告己○○即將客廳桌上分屬證人戊○○、丙○○所有之手機2 支
      取走等情，應可認定，足徵被告己○○、甲○○二人辯稱
      ：並未搶金項鍊1 條、手機2 支云云，顯係事後卸責之詞
      ，不足採信。
  (四)本件依上開證人戊○○、丙○○、乙○○之證述，被告甲○○確實有持一不明槍形物無訛，雖證人戊○○、丙○○、乙○○一再指述被告甲○○所持著為槍等語，然本件並無上開
    槍枝扣案，亦無其他證據可資證明被告甲○○所持者為槍砲
    彈藥刀械管制條例所規定之槍枝，基於罪疑有利於被告原則
    ，本院僅認定被告甲○○所持為一槍形物而非槍砲彈藥刀械
    管制條例所規定之槍枝。是被告甲○○所辯並未帶槍乙節，
    尚非虛偽。
  (五)又倘依被告己○○所言，均係不小心劃傷戊○○、丙○○二
    人，其所施之力道應屬輕微，其所持之彎刀造成之傷勢亦
    應非屬嚴重，然依上開證人戊○○除左肩受有開放性傷口12
    公分外，並受有左手腕開放性傷口7.5 公分併多條肌腱斷裂
    、橈神經分支斷裂、橈骨尖端骨折、腕關節破裂之傷害，而
    證人丙○○受有左大腿切割傷（縫合8 針）之傷害，以證人
    戊○○、丙○○二人所受之傷勢觀之，傷口既深且長，顯非
    不小心劃到所致之傷害，是被告己○○辯稱：戊○○作勢要
    打被告甲○○，我怕被告甲○○被打，所以才會拿刀子劃傷
    戊○○的手，劃傷之後戊○○推我，我重心不穩跌倒，刀子
    正好砍到丙○○，我不是故意要砍她云云，亦屬事後卸責之
    詞，不足採信。
  (六)綜上所述，本件事證明確，被告己○○、甲○○之犯行，應
    可認定。
三、論罪科刑：
  (一)本件扣案之彎刀，為鐵製、長約40公分，有卷存照片可稽
    （警卷第30頁），刀刃銳利，可造成證人戊○○、丙○○受
    有上開傷害，可知在客觀上足以對人之身體、生命構成威脅
    ，應屬刑法第321 條第1 項第3 款所規定之兇器。
  (二)被告己○○、甲○○二人，既於夜間未經證人丙○○之同意
    侵入證人丙○○之住宅，並攜帶兇器彎刀強盜財物，其二人
    所為，均係犯刑法第330 條第1 項之攜帶兇器夜間侵入住宅
    強盜罪，公訴人認係犯刑法第330 條第1 項之攜帶凶器加重
    強盜罪，未論侵入住宅部分，即有未洽。
  (三)又被告己○○傷害證人戊○○、丙○○之行為，係於實施強
    暴行為之過程中，致令證人戊○○、丙○○達於不能抗拒之
    手段而屬施強暴之當然結果，自不另論以刑法第277 條第1
    項之傷害罪，公訴人認此部分，應另論以傷害罪，而予以分
    論併罰，亦有未洽。
  (四)共同正犯：被告己○○、甲○○二人就上開犯行有犯意之聯
    絡及行為之分擔，均為共同正犯。
  (五)再者，被告己○○、甲○○以一強盜行為取走分屬不同二人
    之財物，侵害不同二人之財產法益，為想像競合犯，應依刑
    法第55條之規定，從一重之攜帶兇器夜間侵入住宅強盜罪處
    斷。另按如數行為於同時同地或密切接近之時地實施，侵害
    同一之法益，各行為之獨立性極為薄弱，依一般社會健全觀
    念，時間差距上，難以強行分開，在刑法評價上，以視為數
    個舉動之接續施行，合為包括之一行為予以評價，較為合理
    ，則屬接續犯，而為包括之一罪。本件被告己○○、甲○○
    二人雖有二次攜帶兇器夜間侵入住宅強盜行為，然係於同時
    同地實施，各行為之獨立性極為薄弱，應為接續犯，公訴人
    認成立二次強盜犯行，應分論併罰，亦有未洽。
  (六)本院酌被告己○○現年22歲、被告甲○○21歲，均正值青年
    ，被告己○○為高職畢業、被告甲○○為高中肄業，以其所
    生長之世代而言，智識程度非高，被告己○○並無前科、被
    告甲○○有妨害自由前科（見卷存臺灣高等法院被告前案紀
    錄表），二人素行尚屬良好，被告己○○僅因其繼父債務問
    題，不思以正常途徑解決，加以之前訴訟紛爭，竟夥同被告
    甲○○持彎刀，侵入證人丙○○住處，強盜證人戊○○之金
    項鍊及分屬證人戊○○、丙○○之行動電話，並傷害證人戊○○、丙○○二人，其二人所強盜之物價值非鉅，犯後猶未
    與被害人達成和解等一切情狀，分別量處如主文所示之刑，
    以示懲戒。
  (七)扣案之彎刀並非被告所有，亦非違禁物，爰不為沒收之諭知
    。至於扣案灰色短袖T 恤1 件、黑色長袖外套1 件、半罩式
    銀色安全帽1 頂、黑色長袖T 恤1 件、黑色長袖外套1 件、
    藍色牛仔褲1 件、半罩式紅色安全帽1 頂，係被告己○○、
    甲○○二人平日所使用之物，並非專供本件犯罪之用，亦均
    不另為沒收之諭知。
四、據上論斷，應依刑事訴訟法第299 條第1 項前段，刑法第28
    條、第330 條第1 項、第321 條第1 項第1 款、第3款，判
    決如主文。
中    華    民    國    98    年    4     月    8     日
                  刑事第一庭  審判長法  官  潘正屏
                                    法  官  羅培毓
                                    法  官  曾吉雄
以上正本證明與原本無異。
如不服本判決應於收受判決後10日內向本院提出上訴書狀，並
應敘述具體理由；其未敘述上訴理由者，應於上訴期間屆滿後
20日內向本院補提理由書（均須按他造當事人之人數附繕本）
「切勿逕送上級法院」。
中    華    民    國    98    年    4     月    8     日
                                    書記官  卓春成
附錄本判決論罪科刑法條：
刑法第330條第1項：
犯強盜罪而有第321 條第1 項各款情形之一者，處7 年以上有期
徒刑。
刑法第321條第1項第1、3款：
犯竊盜罪而有左列情形之一者，處六月以上、五年以下有期徒刑
：
一、於夜間侵入住宅或有人居住之建築物、船艦或隱匿其內而犯
    之者。
三、攜帶兇器而犯之者。


司法院資訊處製作；財團法人民間司法改革基金會備份。
